【裁判字號】    97,易,9
【裁判日期】    971009
【裁判案由】    贓物
【裁判全文】
臺灣高雄地方法院刑事判決                 97年度易字第9號
公  訴  人  臺灣高雄地方法院檢察署檢察官
被      告  丁○○
                    現於高雄看守所
            乙○○
            丙○○
上列被告等因贓物案件，經檢察官提起公訴（96年度偵字第1975
5 號、96年度偵字第25028 號），本院判決如下：
    主  文
丁○○、乙○○共同故買贓物，各處有期徒刑壹年陸月、壹年貳
月。
丙○○無罪。
    事  實
一、乙○○、丁○○為兄弟關係，渠等2 人竟與甲○○（由本院
    另行審理）共同基於故買贓物之犯意聯絡，明知不詳姓名年
    籍綽號「阿興」之成年男子所販賣之小松牌挖土機1 輛（機
    臺號碼PC200-5Z67696 ，戊○○所有，於96年7 月2 日夜間
    某時許，在高雄縣燕巢鄉○○路2 號橋旁遭竊）係來路不明
    之贓物，仍於民國96年7 月3 日某時許，在高雄縣田寮鄉田
    寮村某魚塭附近，由丁○○及甲○○以新臺幣（下同）40萬
    元之代價向「阿興」購買上開來路不明之小松牌挖土機1 輛
    ，得手後將之藏放在高雄縣田寮鄉田寮村秀峰3 號附近山谷
    內以避人耳目，並意圖銷贓，使用乙炔切割器等工具切割該
    挖土機零件，並將其中切割下來之駕駛艙先載運至高雄縣大
    社鄉焚化爐附近藏放。嗣於同年7 月6 日10時30分許，丁○○、甲○○夥同不知情之丙○○（乙○○、丁○○之叔）在
    前揭山谷內以工具拆解上開小松牌挖土機零件時，為警當場
    查獲，並扣得小松牌挖土機1 臺、丁○○所有之套筒工具箱
    1 箱、扳手工具箱1 箱及丙○○所有之乙炔切割器1 支、乙
    炔瓦斯桶2 支。乙○○復於同年7 月9 日中午12時許，將前
    揭挖土機駕駛艙以42 ,000 元之價格販賣予不知情之劉清洛
    （經檢察官另為不起訴處分），嗣經戊○○再返回前開山谷
    查獲現場質問乙○○，得知其銷贓管道在高雄縣仁武高架橋
    附近，乃會同警方於同年7 月10日上午10時30分許，在高雄
    縣大社鄉○○路421 之1 地號，查獲劉清洛持有之前開駕駛
    艙1 個。
二、案經高雄市政府警察局移送臺灣高雄地方法院檢察署檢察官
    偵查起訴。
    理  由
壹、程序部分（證據能力之審查）：
    被告以外之人於審判外之言詞或書面陳述，除法律有規定者
    外，不得作為證據；又被告以外之人於審判外之陳述，雖不
    符刑事訴訟法第159 條之1 至第159 條之4 之規定，而經當
    事人於審判程序同意作為證據，法院審酌該言詞陳述或書面
    陳述作成時之情況，認為適當者，亦得為證據，刑事訴訟法
    第159 條第1 項、第159 條之5 定有明文。本件檢察官、被
    告就本判決所引用各項證據之證據能力均明示同意有證據能
    力，本院認該具有傳聞證據性質之證據，並無任何違法取證
    之不法情形，以之作為證據使用係屬適當，自得採為認定事
    實之證據。
貳、實體部分：
一、訊據被告丁○○、乙○○固然坦承上開小松牌挖土機1 輛係
    由丁○○及甲○○在上開時、地以40萬元之代價向「阿興」
    購買，購買後藏放在高雄縣田寮鄉田寮村秀峰3 號附近山谷
    內，並使用乙炔切割器等工具切割該挖土機零件，嗣由乙○○在上開時、地將其中切割下來之駕駛艙以42,000元之價格
    販賣予不知情之劉清洛等事實，惟矢口否認有何共同故買贓
    物之犯行，均辯稱：渠等不知道「阿興」所販賣之上開小松
    牌挖土機係贓物云云。經查：
  (一)本件扣案小松牌挖土機1 台係被害人戊○○所有，而於96年
    7 月3 日上午7 時30分許前之某時，在高雄縣燕巢鄉○○路
    2 號橋旁之工地遭竊乙節，業據證人即被害人戊○○於警詢
    、偵查及本院審理時均證述甚詳，並有進口報單1 紙在卷足
    憑（見警卷第21頁），應堪信為真實。
  (二)本院質諸被告丁○○於偵查時供稱：伊與甲○○共同前往高
    雄仁武某挖土機工廠購買挖土機，在民族路那邊，「阿興」
    坐在門口，並問伊是否要買挖土機，伊即以40萬元向「阿興
    」購買本件小松牌挖土機1 部，伊沒有「阿興」的聯絡電話
    等語（見偵1 第13至17頁之訊問筆錄），然經本院向經營挖
    土機進口業務之國弘貿易有限公司函詢本件扣案小松牌挖土
    機之市價，該公司函覆稱：該車應該屬於已在臺灣工作一段
    時間之工地車，價格約90萬元至100 萬元等語，有該公司函
    文1 紙在卷可稽，而證人即被害人戊○○亦於本院審理時證
    稱：本件小松牌挖土機當時市值約100 萬元等語（見本院97
    年10月2 日審判筆錄第10頁），顯見本件小松牌挖土機之市
    價應為100 萬元無疑，然被告丁○○供稱購入之價格為40萬
    元，2 者相差甚鉅，在一般情形下，顯然均足以令人懷疑該
    部小松牌挖土機係來路不明之贓物，況且本件係由被告丁○○出面購買本件小松牌挖土機，顯見其對於挖土機買賣有一
    定之認識，對於本件小松牌挖土機之市價亦應知之甚詳，則
    在一般人均足以懷疑本件小松牌挖土機係來路不明贓物之情
    形下，具有專業知識之被告丁○○顯然亦可輕易知悉該部挖
    土機係來路不明之贓物；再以挖土機並非一般民眾會購買之
    機械設備，買賣均有一定管道及慣例，豈有賣家會在路旁隨
    機進行交易？而本件賣家「阿興」係在民族路上隨意詢問被
    告丁○○是否要購買挖土機，亦足以使被告丁○○知悉該部
    小松牌挖土機可能係來路不明之贓物；又系爭小松牌挖土機
    係進口機具，價值不斐，交易買賣時均會提出進口資料以證
    明合法來源，而本件被告丁○○既供稱「阿興」係在路旁任
    意向其兜售挖土機之人，亦無法聯絡「阿興」，則被告丁○○與甲○○在不認識賣家「阿興」之情形下，既未向「阿興
    」索取該挖土機之合法進口文件及相關證明，亦未查驗賣家
    「阿興」之身分資料，即以鉅款40萬元買受，顯有一般交易
    慣例有悖，而有可疑，亦足認被告丁○○與甲○○於購買本
    件小松牌挖土機時，即已知悉係來路不明之贓物：再參以證
    人即共同被告甲○○於警詢時供稱：被告丁○○購入本件小
    松牌挖土機後，以該挖土機在為警查獲之山谷出入處推起土
    推路障，再將該挖土機開進山谷拆解，該挖土機已在查獲地
    點放置2 至3 日等語（見警1 卷第14、15頁），核與證人即
    查獲員警李志強於偵查中證稱：將挖土機開到山谷後，以土
    推擋住山路，只有機車可以通行，就是不讓他人進入，被告
    等人可以安心在裡面拆挖土機等語相符（見偵1 卷第26頁之
    訊問筆錄），顯見被告丁○○、甲○○顯然知悉該挖土機係
    贓物，否則何須以上開方式掩飾及阻礙警方查緝：再參以證
    人即被害人戊○○於本院審理時證稱：伊最近剛剛噴漆完，
    才被偷，外觀看起來是正常使用中的車子，如果是懂挖土機
    的人，不會將系爭挖土機拆解零件販賣，因為該挖土機是20
    0-5 Ｚ型，是陽春型的，沒有電腦，在臺灣100 台挖土機中
    只有4 台左右，正常人不會將它拆解，因為拆解之後，價值
    會減損很多等語，而本件被告丁○○、甲○○卻於購入該挖
    土機後，隨即與不知情之王金樹拆解該挖土機，顯見被告丁○○與甲○○買受本件挖土機時即已知悉該挖土機係贓物，
    而為逃避查緝，進行拆解販賣，否則被告丁○○並無任何理
    由要將該挖土機拆除，而徒然減損該挖土機之價值，益徵被
    告丁○○、甲○○於買受當時即已知悉知該挖土機為贓物。
  (三)另被告乙○○原係經營冠崇企業有限公司，從事挖土機買賣
    及修理業務，業據被告乙○○於偵查中供述詳實（見偵1 卷
    第35頁之訊問筆錄），並有冠崇企業有限公司基本資料查詢
    1 紙在卷可稽（見偵1 卷第51頁），顯見被告乙○○係對於
    挖土機買賣有專業知識之人，應可從本件小松牌挖土機之買
    賣過程及與一般正常市價之價差，輕易知悉該挖土機可能係
    來路不明之贓物，而被告乙○○於警詢時供稱：伊看到警方
    開車進去，伊才騎機車到場等語（見警2 卷第2 頁），足認
    被告乙○○係在被告丁○○、甲○○拆解該挖土機之現場附
    近注意是否有人接近現場，顯然可以推知被告乙○○有參與
    故買贓物之犯行；再佐以被告乙○○於被告丁○○、甲○○
    買受該挖土機，並加以拆解後，隨即由其於96年7 月9 日將
    該挖土機之駕駛艙販售予不知情之劉清洛，而被告乙○○與
    丁○○又係兄弟關係，關係密切，益徵被告乙○○事前已與
    被告丁○○、甲○○共同謀議故買贓物，事後又參與銷贓行
    為。據上，被告乙○○辯稱其並未故買贓物云云要無足採。
  (四)綜上所述，被告丁○○、乙○○及共同被告甲○○確實已共
    同謀議故買贓物，且清楚知悉本件小松牌挖土機係來路不明
    之贓物，仍向「阿興」購入該挖土機，並隨即加以拆解、銷
    贓。從而，本案事證明確，被告丁○○、乙○○犯行堪予認
    定，應依法論科。
二、核被告丁○○、乙○○所為，均係犯刑法第349 條第2 項之
    故買贓物罪。被告丁○○、乙○○2 人與共同被告甲○○間
    ，就上開犯行，有犯意聯絡及行為分擔，應論以共同正犯。
    爰審酌被告丁○○、乙○○均係對於挖土機有專業知識之人
    ，竟仍利用渠等之專業知識，故買「阿興」竊取所得之贓物
    ，助長不法財產犯罪，且又立即將本件小松牌挖土機加以拆
    解、銷贓，增加偵查犯罪員警追查贓物之困難，恣意侵害被
    害人戊○○之財產法益，行為實有不該，且於犯後均飾詞狡
    辯，毫無悔意，態度不佳，又渠等侵害被害人之財產利益頗
    鉅，並兼衡渠等品行、生活狀況、智識程度，及被告丁○○
    係出面尋覓、購買贓物之人，惡性尤為重大等一切情狀，分
    別量處如主文所示之刑，以示儆懲。至扣案之乙炔切割器 1
    支、乙炔瓦斯桶2 支、套筒工具箱1 箱、扳手工具箱1 箱，
    均係被告丁○○、乙○○及共同被告甲○○犯罪成立後意圖
    銷贓所使用之工具，非犯罪所使用之工具，爰不宣告沒收，
    併此敘明。
參、無罪部分：
一、公訴意旨另以：被告丙○○係被告乙○○、丁○○之叔父，
    渠等3 人竟與甲○○共同基於故買贓物之犯意聯絡，明知「
    阿興」所販賣之小松牌挖土機1 輛係來路不明之贓物，仍於
    96年7 月3 日某時許，在高雄縣田寮鄉田寮村某魚塭附近，
    由丁○○及甲○○以40萬元之代價向「阿興」購買上開來路
    不明之小松牌挖土機1 輛，得手後將之藏放在高雄縣田寮鄉
    田寮村秀峰3 號附近山谷內以避人耳目，因認被告丙○○涉
    犯刑法第349 條第2 項之故買贓物罪嫌等語。
二、按犯罪事實應依證據認定之，無證據不得認定犯罪事實，刑
    事訴訟法第154 條第2 項定有明文。又認定犯罪事實，所憑
    之證據，雖不以直接證據為限，間接證據亦包括在內，然無
    論直接或間接證據，其為訴訟上之證明，須於通常一般之人
    均不致於有所懷疑，而得確信其為真實之程度者，始得據之
    為有罪之認定，倘其證明尚未達到此一程度，而有合理性懷
    疑之存在時，即無從為有罪之認定，根據「罪證有疑，利於
    被告」之證據法則，即不得遽為不利於被告之認定（最高法
    院著有76年台上字第4986號判例可資參照）；再按犯罪事實
    之認定，應憑真實之證據，倘證據是否真實尚欠明顯，自難
    以擬制推測之方法，為其判斷之基礎，而認定犯罪事實之證
    據係指足以認定被告確有犯罪行為之積極證據而言，該項證
    據自須適合於被告犯罪事實之認定，始得採為斷罪資料（最
    高法院53年台上字第656 號及29年上字第3105號判例可資參
    照）。
三、公訴人認被告丙○○與被告乙○○、丁○○及甲○○共同涉
    有上開犯行，無非係以被告丙○○自承使用乙炔切割器切割
    該挖土機零件等情，及扣案相關切割工具，為其依據。訊據
    被告丙○○於警詢、偵查及本院審理均堅決否認有何故買贓
    物犯行，辯稱：伊不知道該挖土機係贓物，伊係以1 日2,00
    0 元之代價受雇於丁○○拆卸該挖土機等語。經查，證人即
    被告丁○○於警詢及偵查中均供稱：被告丙○○並不知悉該
    挖土機係贓物，伊係以1 日2,000 元之代價請被告丙○○拆
    卸該挖土機等語（見警1 卷第3 頁，偵1 卷第6 、15頁），
    要與被告丙○○上開辯詞相符，而堪採認，又被告丙○○並
    無任何參與銷贓之行為，而本件亦查無其他證據資料可資證
    明被告丙○○與丁○○、乙○○及甲○○3 人有何事前謀議
    故買贓物或事後銷贓之犯行，自不能僅以被告丙○○參與拆
    解本件小松牌挖土機之行為，即遽認被告丙○○有何故買贓
    物犯行。此外，公訴人復未能提出任何積極證據足資證明被
    告丙○○有何與被告丁○○、乙○○及共同被告甲○○共同
    故買贓物之犯行，是公訴人認被告丙○○涉有共同故買贓物
    之犯嫌，即無足夠之證據可資證明。
四、綜上所述，公訴人所指被告丙○○共同涉犯上開犯行，均屬
    不能證明，應為無罪之諭知。
據上論斷，應依刑事訴訟法第299 條第1 項前段、第301 條第 1
項，刑法第28條、第349 條第2 項，刑法施行法第1 條之1 ，判
決如主文。
本案經檢察官己○○到庭執行職務。
中    華    民    國    97    年    10    月    9     日
                    刑事第十八庭審判長法  官 廖建瑜
                                      法  官 林裕凱
                                      法  官 陳盈吉
以上正本證明與原本無異。
如不服本判決，應於判決送達後10日內，向本院提出上訴狀。
中    華    民    國    97    年    10    月    13    日
                                      書記官  陳展榮
附錄本判決論罪科刑法條：
刑法第349條
收受贓物者，處 3 年以下有期徒刑、拘役或 5 百元以下罰金。
搬運、寄藏、故買贓物或為牙保者，處5 年以下有期徒刑、拘役
或科或併科1 千元以下罰金。
因贓物變得之財物，以贓物論。


司法院資訊處製作；財團法人民間司法改革基金會備份。
